臺灣高等法院刑事裁定　　　　　　　　　　　　　　　九十一年度抗字第一五五號
　　抗　告　人
　　即　自訴人　乙○○
　　被　　　告　甲○○
　　　　　　　　丁○○
　　　　　　　　丙○○
右列抗告人因自訴被告侵占等案件，不服臺灣臺北地方法院中華民國九十一年二月二
十一日裁定（九十年度自字第九四二號）提起抗告，本院裁定如左：
    主  文
抗告駁回。
    理  由
一、本件自訴意旨略稱：自訴人所有、停放在臺北市○○區○○街之中華多利八百汽
    車，已依法報請臺北市監理處核准停駛待修，惟於民國（下同）九十年六月二十
    一日，自訴人在該車現場位置發現「佔用道路廢機動車輛清理通知書」一件，其
    內文為「本車依道路交通管理處罰條例第八十二條之一及佔用道路廢棄車輛認定
    標準查報處理及收取費用辦法查報認定為廢棄車輛，請車輛所有人於四十八小時
    內（九十年六月二十三日八時前）自行清理，逾期未清理者，由環境保護機關依
    法先行移置指定場所存放。經公告一個月仍無人認領，則依廢棄物清理，通知單
    位：臺北市政府環境保護局文山區清潔隊，聯絡電話：00000000」，然
    該通知書另載有特別條款二則，其一為：本車如仍需使用，請速依下述電話通報
    註銷本案，其二為：非車主嚴禁私自拖吊，違者依法究辦。自訴人即於同日即九
    十年六月二十一日下午撥打00000000電話，依法請求註銷本案，又於翌
    日即九十年六月二十二日上午上班時間，再撥打前述電話，請求承辦本案人員即
    被告丁○○依法註銷本案，詎被告丁○○及臺北市政府環境保護局文山區清潔隊
    景美分隊分隊長即被告甲○○，仍於同年月二十六日非法將系爭汽車拖走，因系
    爭汽車係自訴人參選九十年立法委員選舉之工具，因認被告涉有刑法第三百三十
    五條第一項之侵占罪嫌、第三百四十九條第一項之贓物罪嫌、第三百五十四條之
    毀損罪嫌及違反公職人員選舉罷免法第九十條之妨害選舉罪嫌云云。
二、原裁定意旨略以：按法院或受命法官於自訴案件第一次審判期日前訊問及調查結
    果，如認為案件有刑事訴訟法第二百五十二條至第二百五十四條之情形者，得以
    裁定駁回其自訴，同法第三百二十六條第三項定有明文。經查：
  (一)臺北市政府環境保護局（下稱環保局）文山區清潔隊確有丁○○其人，該員並承
    辦廢車查報業務乙節，有環保局九十一年一月十七日北市環三文字第○９１４０
    ○５０７００號函附卷可佐，又自訴人查報任職於該隊之丁○○出生年月日為三
    十八年六月二十日等情，有自訴人提出之環保局九十一年一月十五日北市環人字
    第○９１３０１１６１００號函附卷足憑，雖本院以自訴人提供之出生年月日輸
    入法務部戶役政連線系統查詢丁○○之身分證字號結果，並無三十八年六月二十
    日出生之丁○○資料，惟自訴人提起自訴之對象已得確定，核先敘明。
  (二)又自訴人以同一拖吊事實，前已對臺北市市長馬英九及環保局局長丙○○提出侵
    占等罪嫌之自訴，經本院各分九十年度自字第五四五及五四四號案，而均於九十
    年九月五日裁定駁回自訴，經自訴人提起抗告後，經臺灣高等法院於九十年十月
    十二日，各以九十年度抗字第五○一、五○○號駁回等情，有前揭案卷影本四宗
    附卷可佐，先予敘明。
  (三)而系爭車輛因未懸掛車牌，且長年停放在臺北市○○街一一三號旁佔用該處道路
    ，環保局文山區清潔隊接獲市民檢舉，於九十年四月二十七日查報為疑似廢棄車
    輛，經自訴人主張權利並予撤案，然該局多次與自訴人電話聯絡限期清理，惟未
    見清理，嗣該局再接獲中國時報市民廣場熱線檢舉，乃又於九十年六月二十一日
    張貼清理通知書於車體明顯處，限自訴人於四十八小時內須自行清理移置，惟自
    訴人逾期仍未清理，故於九十年六月二十六日由該局所委託之民間業者拖吊移置
    至臨時停車場保管，而該局為前述處理之依據為道路交通管理處罰條例第八十二
    條之一、佔用道路廢棄車輛認定標準查報處理及收取費用辦法、廢機動車輛認定
    及移置作業規範等規定等情，有環保局九十年七月十三日北市環三字第九○二一
    九七九四○○號函影本、道路交通管理處罰條例、廢機動車輛認定及移置作業規
    範、佔用道路廢棄車輛認定標準查報處理及收取費用辦法、系爭車輛照片三張、
    臺北市疑似無牌廢機動車輛查報處理紀錄表二份、中國時報編輯部市民廣場熱線
    便函、臺北市政府聯合服務中心受理人民申請案件移辦單、查報案件一覽表、文
    山清潔隊便箋等附本院九十年度自字第五四五號卷可佐，另有自訴人提出之佔用
    道路廢機動車輛清理通知書附本案卷足憑，是前情要可認定。
  (四)則環保局拖吊系爭車輛之行為，係基於國家行使公權力而為拖吊保管之行政法作
    為甚明，實難認主觀上有何為自己或第三人不法之意圖，客觀上有何易持有為所
    有之行為，即與刑法第三百三十五條第一項侵占罪之構成要件有間；且環保局人
    員保管該車輛既無觸犯侵害財產法益犯罪，從而自訴人指訴另涉有刑法第三百四
    十九條第一項之贓物罪嫌云云，亦有誤會；再刑法第三百五十四條之毀損罪以毀
    棄、損壞或致令不堪用為成立要件，則自訴人所有車輛既僅係遭拖吊至保管場放
    置，亦難認該車有遭毀棄、損壞或致令不堪用之情事；又公職人員選舉罷免法第
    九十條係以強暴、脅迫或其他非法之方法為不法行為態樣，則環保局既無對自訴
    人施以強暴、脅迫或其他非法之方法，縱其拖吊結果導致自訴人無法以該車輛從
    事九十年立法委員選舉之宣傳車輛，亦無從論以妨害選舉罪責。環保局拖吊系爭
    車輛之行為，既難論以前揭自訴人指訴之罪責，且係依法執行職務，則任職於環
    保局文山區清潔隊景美分隊分隊長之被告甲○○，及接聽自訴人電話之被告丁○○二人，即無何刑事犯罪可言，此外又查無其他積極證據足認被告二人涉有何罪
    嫌，依照首開說明，本件自訴應予駁回。經核並無不合。
三、抗告意旨略以：原審裁定中既認定抗告人於九十年六月二十一日下午及同年月二
    十二日上午已經依據佔用道路廢機動車輛清理通知書之第一項特別條款規定撥打
    00000000號電話向被告等依法通報註銷本案，因此應依法對被告等論罪
    科刑；又臺北市政府環境保護局局長丙○○九十一年一月十五日北市環人字第○
    九一三○一一六一○○號函中所查報之被告丁○○之年籍資料不實，有偽造變造
    公文書之嫌，抗告人將臺北市政府環境保護局局長丙○○追加為被告；被告甲○○於自訴人自訴臺北市市長馬英九及環境保護局局長丙○○一案開庭審理時，當
    庭偽稱並未得到抗告人於九十年六月二十一日下午及同年月二十二日上午依規定
    撥打00000000號電話向被告等依法通報註銷本案，而承辦臺北市政府環
    境保護局文山區清潔隊廢車查報業務並於九十年六月二十二日上午親自接聽抗告
    人依法撥打電話註銷本案之被告丁○○竟然不依法據實加以更正，因此被告甲○○及丁○○已有偽造變造公文書之嫌，抗告人追加自訴被告甲○○及被告丁○○
    另觸犯刑法第二百十一條偽造變造公文書罪云云。
四、本院經查：原審並未認定抗告人於九十年六月二十一日下午及同年月二十二日上
    午已依據佔用道路廢機動車輛清理通知書之說明撥打00000000號電話向
    被告等依法通報註銷本案之事實，僅於理由欄一自訴意旨欄中依抗告人之自訴狀
    摘要記載，則此部份抗告意旨即有誤會。且本件原審法院已於理由中詳細說明認
    被告等罪嫌不足之理由，並援引刑事訴訟法第三百二十六條第三項之規定，裁定
    駁回抗告人於原審之自訴，經核並無不合，抗告人抗告意旨就其主張被告如何具
    有犯罪故意之情形，仍未提出任何積極證據以供斟酌，僅徒憑己見，泛言指摘原
    裁定不當，自屬無據，應予駁回。復按公訴人於第一審辯論終結前，得就與本案
    相牽連之犯罪或本罪之誣告罪，追加起訴，上開規定於自訴程序亦準用之，刑事
    訴訟法第二百六十五條、第三百四十三條分別定有明文。本件自訴人於原審自訴
    被告甲○○、丁○○涉有刑法第三百三十五條第一項之侵占罪、第三百四十九條
    第一項之贓物罪、第三百五十四條之毀損罪及違反公職人員選舉罷免法第九十條
    之妨害選舉罪部分，業經原審於九十一年二月二十一日以被告罪嫌不足依刑事訴
    訟法第三百二十六條第三項之規定裁定駁回自訴人於原審所提之自訴，而自訴人
    於本院九十一年三月十五日提起抗告後（見自訴人九十一年三月十五日刑事抗告
    追加被告狀附於本院卷），始追加自訴被告甲○○及被告丁○○所涉犯刑法第二
    百十一條偽造變造公文書罪部分，自與前開規定不符，追加自訴已不合法。至抗
    告意旨所指臺北市政府環境保護局局長丙○○九十一年一月十五日北市環人字第
    ○九一三○一一六一○○號函中所查報之被告丁○○之資料不實，有偽造公文書
    之嫌，追加丙○○為被告乙節，與自訴人於原審自訴被告甲○○、丁○○侵占等
    案，被告並不相同，並非同一案件，此部分追加自訴亦不合法。綜上所述，本件
    抗告，並無理由，其追加自訴亦不合法，應併予駁回。
五、自訴人雖指稱有依張貼於車輛上之通告電話去電清潔隊仍遭拖吊，惟自訴人倘認
    環保局拖吊程序有何不法或不當之處，應循行政救濟程序，附此敘明。
六、據上論結，應依刑事訴訟法第四百十一條前段、第四百十二條，裁定如主文。
中        華      民      國    九十一    年      五      月    十六    日
                              臺灣高等法院刑事第二十二庭
                                  審判長法  官  林  明  俊
                                        法  官  邱  同  印
                                        法  官  胡  方  新
右正本證明與原本無異。
不得再抗告。
                                        書記官  秦  慧  榮
中    華    民    國     九十一    年      五       月      十七        日
